【裁判字號】    98,訴,1029
【裁判日期】    981208
【裁判案由】    強盜等
【裁判全文】
臺灣高雄地方法院刑事判決              98年度訴字第1029號
公  訴  人  臺灣高雄地方法院檢察署檢察官
被      告  丙○○
                    （現於臺灣屏東監獄執行中）
指定辯護人  本院公設辯護人  戊○○
上列被告因強盜等案件，經檢察官提起公訴（98年度偵字第3486
號），本院判決如下：
    主  文
丙○○共同犯攜帶兇器竊盜罪，累犯，處有期徒刑捌月，扣案之
萬能鑰匙壹支，沒收；又共同犯攜帶兇器於夜間侵入住宅強盜罪
，累犯，處有期徒刑捌年拾月，扣案之口罩壹個、手套壹雙，均
沒收。應執行有期徒刑玖年，扣案之萬能鑰匙壹支、口罩壹個、
手套壹雙，均沒收。
    事  實
一、丙○○前因違反毒品危害防制條例案件，經本院以93年度易
    字第379 號判決判處有期徒刑3 月，如易科罰金，以銀元30
    0 元折算1 日確定，而於民國93年7 月20日易科罰金執行完
    畢。丙○○於97年8 月23日18時許，搭乘真實姓名年籍不詳
    綽號「成仔」之成年男子駕駛之黑色自小客車（車號不詳）
    ，途經高雄縣美濃鎮吉東里吉頂8 號前，因見該址大門未關
    ，竟意圖為自己不法之所有，共同基於攜帶兇器竊盜及攜帶
    兇器於夜間侵入住宅強盜之犯意聯絡，二人先至高雄縣旗山
    鎮某五金行，由「成仔」下車購買長約30公分、客觀上可供
    兇器使用之尖刀2 把，另為避免遭警查緝，二人謀議竊取他
    人之車輛，以作為後續強盜他人財物之交通工具使用，而由
    「成仔」駕駛上開黑色自小客車沿途尋找目標，於同日18、
    19時許，二人駕車並攜帶上開2 把尖刀行經高雄縣旗山鎮○○○路3 號圍牆邊，見丁○○所使用之車牌號碼VU-8401 號
    紅色自小客車停在該處，遂由「成仔」下車，並持其所有之
    萬能鑰匙1 支破壞車門鎖後，竊取該紅色自小客車，丙○○
    則持尖刀坐在緊鄰紅色自小客車旁之上開黑色自小客車內把
    風。得手後，丙○○及「成仔」則分別駕駛原車（即上開黑
    色自小客車）及竊得之車輛（即上開紅色自小客車）前往高
    雄縣旗山鎮○○路1112號前，丙○○並將原車留在該處，改
    由「成仔」駕駛竊得之車輛搭載丙○○，於同日19時40分許
    ，二人攜帶上開尖刀行駛至高雄縣美濃鎮吉東里吉頂8 號附
    近，待丙○○戴妥其所有之鴨舌帽、口罩及手套，「成仔」
    亦配戴自己所有之口罩及深色眼鏡後，即分別持前所購買之
    尖刀2 把進入該址客廳，並持刀指向在客廳看電視之甲○○
    脖子，大聲表示：「錢錢錢」等語，甲○○因恐懼而尖叫，
    乙○○因聽聞尖叫聲而自廚房走出，丙○○即持刀對乙○○
    揮舞並喝令：「錢錢錢拿來」，乙○○惟恐其本人及家人受
    害，以致不能抗拒，遂同意交付金錢，乃由「成仔」押住乙○○進入房間拿取新臺幣（下同）4,200 元，丙○○則在房
    間外控制甲○○等人並翻找財物。甲○○趁隙跑出屋外呼救
    時，丙○○見狀持刀追出後，因見東窗事發乃進入上開竊得
    之車輛內等候「成仔」。甲○○則自屋外撿拾鐵棍1 支衝入
    屋內房間，見「成仔」仍持刀指向乙○○，便持鐵棍揮打「
    成仔」，乙○○亦拿起電風扇反擊，「成仔」個人遂另行基
    於傷害之犯意，持刀揮砍甲○○，致甲○○受有右前臂割傷
    合併神經及肌腱損傷等傷害。「成仔」見事跡敗露後持刀離
    去，並進入上開竊得之車輛，由丙○○駕車搭載「成仔」至
    高雄縣旗山鎮○○路1112號前，將竊得之車輛、口罩及手套
    棄置該處，再由「成仔」駕駛原車搭載丙○○離去，途中並
    將作案用之尖刀2 把及其餘物品丟棄在高雄縣大樹鄉某路旁
    （未尋獲）。嗣為警於97年8 月24日0 時30分，在高雄縣旗
    山鎮○○路1112號前，尋獲上開紅色自小客車（已發還丁○○），並在該車內扣得竊車工具萬能鑰匙1 支及丙○○、「
    成仔」掉落之強盜所得200 元，另在該車附近扣得丙○○所
    有供作案用之口罩1 個及手套1 雙，經比對口罩上之唾液與
    丙○○之DNA- STR型別相符，始悉上情。
二、案經甲○○訴由高雄縣政府警察局旗山分局移送臺灣高雄地
    方法院檢察署檢察官偵查起訴。
    理  由
壹、證據能力部分：
    按被告以外之人於審判外之言詞或書面陳述，除法律有規定
    外，不得作為證據，刑事訴訟法第159 條第1 項定有明文。
    惟同法第159 條之5 明定：「被告以外之人於審判外之陳述
    ，雖不符前4 條之規定，而經當事人於審判程序同意作為證
    據，法院審酌該言詞陳述或書面陳述作成時之情況，認為適
    當者，亦得為證據。」、「當事人、代理人或辯護人於法院
    調查證據時，知有第159 條第1 項不得為證據之情形，而未
    於言詞辯論終結前聲明異議者，視為有前項之同意。」，其
    立法理由在於傳聞證據未經當事人之反對詰問予以核實，乃
    排斥其證據能力。惟當事人如放棄對原供述人之反對詰問權
    ，於審判程序表示同意該等傳聞證據可作為證據，此時，法
    院除認該傳聞證據欠缺適當性外，自可承認其證據能力。又
    當事人、代理人或辯護人於調查證據時，知有刑事訴訟法第
    159 條第1 項不得為證據之情形，卻表示「對於證據調查無
    異議」、「沒有意見」等意思，而未於言詞辯論終結前聲明
    異議者，應視為已有將該等傳聞證據採為證據之同意。經查
    ，本案被告丙○○、辯護人及檢察官於本院審判期日，對於
    下列經本院調查之證據方法，均表示對證據能力不爭執，復
    於審判期日就本院一一提示之前揭證據方法於言詞辯論終結
    前，均亦未就所調查之證據主張有刑事訴訟法第159 條第1
    項不得為證據之情形，本院審酌此等證據資料製作時之情況
    ，尚無違法不當及證明力明顯過低之瑕疵，亦認為以之作為
    證據應屬適當，揆諸上開規定，本院認前揭證據資料均例外
    有證據能力，先予敘明。
貳、實體方面：
一、訊據被告丙○○對於上揭犯罪事實均坦承不諱，核與被害人
    丁○○於警詢時之證述（見警卷第12至15頁）以及甲○○、
    乙○○於警詢、偵查及審判中之證詞大致相符（見警卷第6
    至11頁、偵查卷第7 至11頁及本院訴字卷第45至50頁），並
    有高雄縣政府警察局車輛尋獲電腦輸入單、贓物認領保管單
    、內政部警政署刑事警察局97年9 月25日刑醫字第09701312
    43號、97年12月30日刑醫字第0970199157號鑑驗書各1 份、
    現場蒐證照片4 張（見警卷第16、17、19、21、62頁）、衛
    生署旗山醫院第0000000 號診斷證明書、長庚紀念醫院診字
    第6780號診斷證明書各1 紙（見偵查卷第16、17頁）、高雄
    縣政府警察局鑑識課執行強盜案贓車勘察採證報告表暨採證
    照片（見警卷第27至61頁）1 份在卷可證，另有扣案之萬能
    鑰匙1 支、口罩1 個、手套1 雙及200 元等物品可佐，足認
    被告之任意性自白與事實相符，應堪採信。綜上，本案事證
    明確，被告犯行堪以認定，應依法論科。
二、查本件被告持上開尖刀為本件竊盜、強盜犯行，且「成仔」
    既持該尖刀揮砍甲○○，使甲○○受有上開傷勢，則該尖刀
    確屬兇器無誤。是核被告丙○○所為，分別係犯刑法第321
    條第1 項第3 款之攜帶兇器竊盜罪，以及同法第328 條第1
    項之強盜罪，而有同法第321 條第1 項第1 款「於夜間侵入
    住宅」、第3 款「攜帶兇器」而犯之等情形，應依刑法第33
    0 條第1 項之攜帶兇器於夜間侵入住宅強盜罪論處。被告與
    「成仔」間就上開加重竊盜及加重強盜犯行，均有犯意聯絡
    及行為分擔，為共同正犯。又被告與「成仔」二人係以一行
    為同時對甲○○、乙○○為上開加重強盜犯行，為想像競合
    犯，應依刑法第55條規定，從一重處斷。被告所犯上開二罪
    ，犯意各別，行為互異，應予分論併罰。至起訴書關於被告
    於上開時、地所犯加重強盜犯行部分，起訴法條僅記載攜帶
    兇器之加重事由，而未記載其於夜間侵入住宅部分，雖有疏
    漏，惟不影響本院予以論罪科刑，併此說明。又被告有上開
    事實欄所載之前科及執行紀錄，有臺灣高等法院被告前案紀
    錄表1 份附卷可稽，其受有期徒刑之執行完畢後，5 年以內
    故意再犯本件有期徒刑以上之二罪，均為累犯，依刑法第47
    條第1 項規定，各加重其刑。爰審酌被告正值青盛之年，不
    思以正當方式獲取生活所需，竟持上開尖刀竊取他人之自小
    客車，另又持尖刀隨機侵入他人住宅強盜財物，使被害人甲○○、乙○○因此受到莫大驚嚇，其等身心所受創傷，至今
    仍無法平復，被告之行為顯已嚴重破壞被害人二人對於生命
    、身體、財產以及居住安全應有之合理期待，所為實屬惡劣
    ，復審酌被告前已有攜帶兇器竊盜、強盜等犯行，有上開前
    案紀錄表可佐，可見被告就其在本件犯罪係居於何種地位、
    與「成仔」如何分工等細節，其說詞顯有避重就輕之情形，
    惟念其犯後尚能坦承犯行，犯後態度尚難謂不佳，以及被告
    犯罪之動機、手段、目的、智識程度、生活狀況、檢察官具
    體求刑等一切情狀，各量處如主文所示之刑，並定其應執行
    之刑。扣案之萬能鑰匙1 支（未製作扣押物品清單），係供
    被告與「成仔」共同犯本件加重竊盜所用之物，而口罩1 個
    、手套1 雙（前送內政部警政署刑事警察局進行鑑定，未製
    作扣押物品清單），則係供被告與「成仔」共同犯加重強盜
    罪所用之物，且分別係「成仔」及被告所有，業據被告供述
    明確，爰依刑法第38條第1 項第2 款規定，予以宣告沒收。
    另扣案之200 元，則係被害人乙○○所有，故不予宣告沒收
    。至於上開供被告與「成仔」犯強盜罪所用之尖刀2 把及其
    餘作案物品，雖係共犯「成仔」所有，惟未經扣案，且被告
    表示業已拋棄滅失，經本院裁量後，認不予以沒收為宜，併
    此指明。
參、不另為無罪諭知部分：
一、公訴意旨另以：被告丙○○於實施本院前開論罪科刑之加重
    強盜犯行時，因甲○○趁隙跑出屋外呼救，被告見狀持刀追
    出後，因見東窗事發乃進入上開竊得之自小客車等候「成仔
    」，甲○○則自屋外撿拾鐵棍1 支衝入屋內，見「成仔」仍
    持刀指向乙○○，便持鐵棍揮打「成仔」，乙○○亦拿起電
    風扇反擊，「成仔」遂持刀揮砍甲○○，致甲○○受有右前
    臂割傷合併神經及肌腱損傷等傷害，「成仔」見事跡敗露始
    持刀離去，並進入上開竊得之車輛離開現場，因認被告與「
    成仔」就被害人甲○○受有傷害部分係共同涉犯刑法第277
    條第1 項之傷害罪嫌等語。
二、按犯罪事實應依證據認定之，無證據不得認定犯罪事實；不
    能證明被告犯罪者，應諭知無罪之判決，刑事訴訟法第154
    條第2 項、第301 條第1 項分別定有明文。又事實之認定，
    應憑證據，如未能發現相當證據，或證據不足以證明，自不
    能以推測或擬制之方法，以為裁判基礎；而認定犯罪事實所
    憑之證據，雖不以直接證據為限，間接證據亦包括在內，然
    而無論直接證據或間接證據，其為訴訟上之證明，須於通常
    一般之人均不致有所懷疑，而得確信其為真實之程度者，始
    得據為有罪之認定，倘其證明尚未達到此一程度，而有合理
    之懷疑存在，而無從使事實審法院得有罪之確信時，即應由
    法院諭知被告無罪之判決，此有最高法院40年台上字第86號
    、76年台上字第4986號判例意旨可資參照。又刑事訴訟法第
    161 條第1 項規定：「檢察官就被告犯罪事實，應負舉證責
    任，並指出證明之方法。」，因此，檢察官對於起訴之犯罪
    事實，應負提出證據及說服之實質舉證責任，倘其所提出之
    證據，不足為被告有罪之積極證明，或其指出之證明方法，
    無從說服法院以形成被告有罪之心證，基於證據裁判主義及
    無罪推定之原則，自應為被告無罪判決之諭知，亦有最高法
    院92年台上字第128 號判例意旨可供參照。
三、公訴人認被告丙○○涉犯刑法第277 條第1 項之傷害罪嫌，
    無非係以被告之供述、證人甲○○、乙○○之證述，以及現
    場蒐證照片4 張、衛生署旗山醫院診斷證明書、長庚紀念醫
    院診斷證明書各1 紙等為其主要論據。
四、訊據被告堅詞否認有何傷害之犯行，辯稱：伊與「成仔」雖
    有持刀強盜，但事前伊與「成仔」並未就被害人如果反抗要
    怎麼處理等細節進行討論，強盜過程中，伊並沒有要傷害人
    之意思，當時被害人甲○○跑出屋外，伊就跟著出去，之後
    就進入車內，伊並不知道「成仔」會拿刀砍人，是事後「成
    仔」回到車上，伊看見「成仔」的手和刀上有血跡，伊才知
    道他砍傷人等語。關於本件被告與「成仔」於上揭時、地共
    同攜帶兇器強盜，於過程中，甲○○曾跑出屋外，被告持刀
    追出後，即進入其竊得之自小客車，而甲○○返回屋內，卻
    遭「成仔」持刀揮砍，因而受有上開傷勢等情，前已述及，
    因此，被告是否涉有傷害罪嫌，爭點即在於被告就「成仔」
    所為之傷害犯行部分，是否有犯意聯絡，而應與「成仔」同
    負傷害之罪責？經查：
(一)因強盜罪非以傷害人之身體為當然之手段，故主觀上雖有強
    盜之犯意，仍不足以直接推論行為人同時具有傷害之犯意，
    惟若具有傷害犯意，且發生傷害之結果，自應另負傷害罪責
    ，固不待言。本件被告辯稱：其與「成仔」持刀強盜前，並
    未就被害人如果反抗，應如何處理等細節進行討論，在強盜
    過程中亦無傷害人之意思，對於「成仔」持刀砍人一事，並
    不知悉等語。被告既否認於實行強盜犯行之前，曾與「成仔
    」就強盜過程中之傷害行為達成共識，且因共同正犯「成仔
    」並未到案，以致無從取得「成仔」之供述作為判斷被告上
    開辯詞是否真實之憑據。因此，依上開判例意旨，就「成仔
    」所為之傷害行為，是否於事前已有謀議部分，應對被告作
    有利之認定，亦即，不能認為被告與「成仔」就傷害部分已
    預先有犯意聯絡。
(二)其次，證人甲○○於本院審理中證述：「（問：你在現場被
    控制到被告離開現場的這段期間，那兩位被告有無私下聊天
    、對話或交代什麼事情？）我沒有聽到，事後我有衝出去外
    面。（問：第一位持刀對著你的人有沒有對你說什麼話？）
    他拿刀對著我晃動，並用台語說『錢、錢、錢』。（問：除
    此之外，他們兩個有沒有講話？）因為很混亂，我沒有印象
    他們有無交談，至於我離開之後，他們有沒有對話我不曉得
    。（問：他們彼此之間有無用眼神示意或是手勢？）那個人
    說錢錢錢之後，我就大喊說我沒有錢，對者我的人看到我旁
    邊有1 個類似辦公桌的桌子，他就跑過去翻找桌子，另一個
    人看到我姐姐從廚房走過來，他就跑過去壓制我姐姐，我就
    趁著拿刀對著我的人去翻桌子的時候衝出去，所以我當時很
    緊張，我沒有刻意去看他們有無眼神互動或是任何手勢與動
    作以及對話。」等語（見本院訴字卷第46、47頁）；而證人
    乙○○於審判中則證稱：「（問：你從廚房出來，碰到兩個
    歹徒的時候，你的印象中他們有無對話？）沒有。（問：他
    們兩人之間有無眼神示意或是手勢、動作？）因為一個在客
    廳、一個在廚房，我一直在廚房，所以他們有沒有那種動作
    我不清楚。（問：你有沒有聽到另外在客廳的那個歹徒有沒
    有講什麼？）因為客廳到廚房的距離，差不多證人席到審判
    長的位置，押著我的那個人一直講說錢拿來，聲音也很大，
    所以客廳那個人講什麼我也沒有聽很清楚。（問：在庭被告
    除了講說錢拿來，有沒有講其他的話或是做其他動作？）沒
    有。（問：被告何時不想控制你跑出去？）是我妹妹跑出去
    之後，他們兩個換位置，被告跑出去追我妹妹，另外一個換
    來壓制我，歹徒刀子一直揮，我怕傷害到人，我就跟他說不
    要傷害人，我給你錢，我就退進去到廚房旁邊的房間，他就
    跟著我進去房間。（問：一開始的時候，你是先聽到外面有
    打鬥的聲音，控制你的人才出去？）打鬥是在房間發生，拿
    錢的歹徒還在房間，我妹妹跑出去之後，又拿東西進來房間
    ，當時只有一個歹徒在房間，另一個跑出去之後，我就沒有
    看到，因為我一直在裡面。（問：你妹妹拿棍子進來要保護
    你的時候，那兩個歹徒有沒有互動？）我印象中我與另一個
    歹徒一直在房間裡面，直到我妹妹拿鐵棍進來，我印象中兩
    個歹徒沒有互動。（問：從那個歹徒跟你到房間搜索財物的
    過程，你有沒有看到另一個歹徒？）另一個歹徒發生什麼樣
    的情況，我完全不知道。」等語明確（見本院訴字卷第49至
    51 頁 ）。依甲○○、乙○○二人之證詞觀之，自被告與「
    成仔」二人持刀進入上址客廳起，至甲○○趁隙奔出門外呼
    救，而被告持刀追出為止，甲○○、乙○○並未聽聞被告與
    「成仔」間有何對話、交換意見，亦未見該二人有任何眼神
    上之示意或肢體動作，換言之，依前開二名證人所述，並無
    從證明被告與「成仔」在案發現場時，就強盜過程中，若遇
    被害人不從，甚或反抗時，即持刀傷害被害人以順利獲取財
    物乙節，有明示或默示之合意，亦即，被告與「成仔」同處
    於案發現場之期間內，就「成仔」持刀另行傷害甲○○之犯
    行部分，難認已有犯意之聯絡。參以「成仔」持刀砍傷甲○○當時，被告業已不在上址屋內，對於「成仔」所為傷害犯
    行，被告更無所謂犯意聯絡及行為分擔甚明。
五、綜上所述，檢察官所舉對被告不利之證據，尚未達到通常一
    般之人均不致有所懷疑，而得確信其為真實之程度，本院無
    從形成被告與「成仔」共同持刀傷害人之身體之有罪確信，
    本件傷害犯行應屬「成仔」另行起意所為。此外，本院復查
    無其他積極證據足認被告有何傷害犯行，揆諸首揭說明，本
    應諭知被告無罪之判決，惟因公訴意旨認上開傷害部分與前
    揭加重強盜罪部分有想像競合之裁判上一罪關係，故爰不另
    為無罪之諭知，併此說明。
據上論斷，應依刑事訴訟法第299 條第1 項前段，刑法第28條、
第321 條第1 項第1 款、第3 款、第330 條第1 項、第47條第1
項、第55條、第38條第1 項第2 款、第51條第5 款，判決如主文
。
本案經檢察官王清海到庭執行職務。
中    華    民    國    98    年    12    月    8     日
                  刑事第十八庭  審判長法  官  李東柏
                                      法  官  周佳佩
                                      法  官  陳芸珮
以上正本證明與原本無異。
如不服本判決應於收受送達後10日內向本院提出上訴書狀，並應
敘述具體理由；如未敘述上訴理由者，應於上訴期間屆滿後20日
內向本院補提理由書（均須按他造當事人之人數附繕本）「切勿
逕送上級法院」。
中    華    民    國    98    年    12    月    8     日
                                      書記官  蔡淑貞
附錄本案論罪科刑法條：
中華民國刑法第321條
（加重竊盜罪）
犯竊盜罪而有左列情形之一者，處6 月以上、5 年以下有期徒刑
：
一、於夜間侵入住宅或有人居住之建築物、船艦或隱匿其內而犯
    之者。
二、毀越門扇、牆垣或其他安全設備而犯之者。
三、攜帶兇器而犯之者。
四、結夥三人以上而犯之者。
五、乘火災、水災或其他災害之際而犯之者。
六、在車站或埠頭而犯之者。
前項之未遂犯罰之。
中華民國刑法第330條
（加重強盜罪）
犯強盜罪而有第321 條第1 項各款情形之一者，處7 年以上有期
徒刑。
前項之未遂犯罰之。


司法院資訊處製作；財團法人民間司法改革基金會備份。
